【裁判字號】    89,上易,2168
【裁判日期】    891122
【裁判案由】    業務侵占
【裁判全文】
台灣高等法院高雄分院刑事判決                  八十九年度上易字第二一六八號
    上  訴  人  臺灣高雄地方法院檢察署檢察官
    上  訴  人
    即  被  告  乙○○
右上訴人因被告業務侵占案件，不服臺灣高雄地方法院八十九年度易字第三六六五號
中華民國八十九年十一月二十二日第一審判決（起訴案號：臺灣高雄地方法院檢察署
八十九年度偵字第一二四二四號），提起上訴，本院判決如左：
    主  文
上訴駁回。
    事  實
一、乙○○係吉隆汽車企業股份有限公司（以下簡稱吉隆汽車公司）之業務代表，擔
    任汽車銷售及相關事項之收款服務工作，係從事業務之人。於任職期間，竟意圖
    為自己不法所有之概括犯意，先後於民國八十八年九月十四日、八十九年一月二
    十日、同年月二十八日及同年月二十日，利用其經手收取客戶以現金繳交汽車訂
    金、車款及保險費之機會，將客戶黃蘭德繳交之汽車保險費新台幣（下同）三萬
    三千元及客戶魏慶隆、李月花及吳森輝繳交之車款五十萬元、三十三萬元、十八
    萬元，共計一百零四萬三千元，予以侵吞入己。其中客戶魏慶隆及李月花本欲辦
    理汽車貸款，惟乙○○代其辦妥手續後，魏慶隆及李月花改以現金繳款，乙○○
    為掩飾其業務侵占犯行，遂自行支付汽車貸款本息六萬一千四百元，嗣於八十九
    年三、四月間，乙○○無力繼續支付，魏慶隆及李月花接獲裕隆汽車公司催款通
    知，並將此事告知吉隆汽車公司，始獲知上情。
二、案經吉隆汽車公司訴由臺灣高雄地方法院檢察署檢察官偵查起訴。
    理  由
一、右揭犯罪事實，業經上訴人即被告乙○○於偵審中供承不諱，核與告訴代理人劉
    家駒指述相符，復有被告書立切結書一紙附卷可稽，事證明確，犯行洵堪認定。
二、查被告乙○○對於業務上持有款項侵占入己之行為，核其所為係犯刑法第三百三
    十六條第二項之業務侵占罪。又被告多次業務侵占犯行，時間緊接，所犯犯罪構
    成要件相同，顯係基於概括之犯意反覆為之，為連續犯，應依刑法第五十六條規
    定，以一罪論。
三、原審因而適用刑法第五十六條、第三百三十六條第二項，罰金罰鍰提高標準條例
    第一條前段規定，並審酌被告之犯罪動機、目的、手段、品行、智識程度、及其
    收取告訴人客戶款項予以挪用，高達一百餘萬元，有虧其職守，造成告訴人之商
    譽受損，雖犯罪後坦承犯行，惟迄今尚有侵占款項九十八萬六千零五十六元未償
    還告訴人等一切情狀，量處有期徒刑十月。其認事用法均無違誤，量刑亦甚允當
    。被告上訴意旨指摘原判決量刑過重，為無理由。至公訴人上訴併辦意旨略以：
    被告乙○○於八十九年三月間，利用推銷汽車機會，侵占客戶甲○○○之汽車貸
    款共七十萬元，涉有刑法第三百三十九條第一項之詐欺罪及第三百三十六條第二
    項之業務侵占等罪嫌，且該部分犯行與前開判決部分具有連續犯關係，為裁判上
    一罪，原審未予審理，尚有未洽，而請求撤銷原判決，就併辦部分併予審理改判
    等語。訊據被告堅詞否認此部分犯行，辯稱：告訴人甲○○○是向其兄鍾啟清洽
    購小客車，鍾啟清拿伊以前報廢的達豫汽車企業股份有限公司的預約單與告訴人
    簽約，伊未參與，亦未經手車款等語。經查，被告與其兄鍾啟清均從事汽車銷售
    業務，告訴人甲○○○欲購買裕隆ＣＥＦＩＲＯ小客車，原由被告接洽，因價錢
    優惠條件談不攏而未成交，嗣由鍾啟清前往推銷，並與告訴人簽訂購車預約單，
    告訴人車款七十萬元亦交鍾啟清收受等情，業據被告供明在卷，核與告訴代理人
  陳志勳於偵查中指訴：伊要買車，先到被告上班的吉隆公司看車，但後來由被告
    之兄鍾啟清向告訴人接洽購車，契約是鍾啟清拿來簽的，車款七十萬元也是拿給
    鍾啟清，被告簽約及交款時均未出面之情節相符；並經證人鍾啟清於偵查中及本
    院證述：被告與告訴人接洽過一、二次但未成交，之後告訴人要買車時由伊接洽
    ，伊臨時找不到契約，就拿被告蓋好承辦章放在家中的預約單和告訴人簽約，車
    款伊陸續收了七十萬元，被告皆未經手，後來因為要用錢，就挪用車款等語明確
    。是被告所辯告訴人甲○○○所購買小客車是向鍾啟清洽購，伊未參與，亦未向
    告訴人收取車款乙節，堪以採信。此外又查無其他任何積極之證據，足認被告有
    詐欺或業務侵占之犯行。公訴人上訴併案部分與起訴部分，即無連續犯裁判上一
    罪關係可言，本院無從併予審判，此部分亦應退回原檢察署另行偵辦。是公訴人
    上訴，亦無理由，應予駁回。
據上論結，應依刑事訴訟法第三百六十八條判決如主文。
本案經檢察官朱文彬到庭執行職務。
中    華    民    國      九十      年       三       月        八      日
                              臺灣高等法院高雄分院刑事第一庭
                        審判長法官  翁慶珍
                                        法官  李春昌
                                        法官  周賢銳
右正本證明與原本無異。
如不服本判決，應於判決送達後十日內向本院提出上訴狀，其未述理由者並應於提
出上訴狀後十日內向本院補提理由書（應附繕本)。
                                      書記官  黃琳群
中    華    民    國      九十      年       三       月      十二      日
附錄本案論罪科刑法條：
刑法第三百三十六條第二項
對於業務上所持有之物，犯前條第一項之罪者，處六月以上五年以下有期徒刑，得併
科三千元以下罰金。
                                                                        Ｑ


司法院資訊處製作；財團法人民間司法改革基金會備份。
